臺灣彰化地方法院刑事判決　　　　　　 96年度簡上字第144號
上　訴　人
即　被　告　乙○○
　　（原名郭雪娥）
上列上訴人因詐欺案件，不服本院九十六年度簡字第一四四號中
華民國九十六年五月十八日第一審簡易判決（原檢察官聲請簡易
判決處刑案號：九十六年度偵字第二七二號），提起上訴，本院
管轄第二審合議庭判決如下：
    主  文
上訴駁回。
    事實及理由
一、本案經本院審理結果，認第一審判決認事用法及量刑均無不
    當，應予維持，並引用第一審判決書記載之事實、證據及理
    由（如附件）。
二、本件上訴人即被告乙○○（以下簡稱被告）上訴意旨略以：
    當時我要將這簿子借給該人時，我有跟對方說不可作為不法
    使用，他說他不是詐騙集團，簿子我賣給他兩千元，當時對
    方說棒球要用的，詳細情形對方沒有說得很清楚，我也不知
    道這樣會那麼嚴重，他說要跟我借一個月，事後我要跟他聯
    絡就沒有辦法聯絡上，而本件會影響到我的假釋，請求鈞院
    從輕量刑等語。
三、按依社會常情，任何人均可辦理金融帳戶存摺使用，如無正
    當理由，實無借用他人存摺、提款卡、密碼使用之理，且金
    融存摺、提款卡及密碼亦事關個人財產權益之保障，其專有
    性甚高，除非本人或與本人親密關係者，難認有何理由可同
    時取得該存摺、提款卡及密碼；又自政府開放金融業申請設
    立後，金融機構大量增加，一般人申請存款帳戶極為容易且
    便利，除非活期存款帳戶使用人欲將帳戶充作犯罪之用，否
    則一般人正常使用以自己名義申辦之存款帳戶即可，並無使
    用他人帳戶之必要。況近來新聞媒體，對於不肖犯罪人士常
    使用他人存款帳戶後，再持以供作犯罪使用，藉此逃避檢警
    查緝之情事，亦多所報導；且一般人亦均有妥為保管及防止
    他人任意使用存摺、提款卡及密碼之認識，縱特殊情況偶需
    交付他人使用，亦必深入瞭解用途及合理性，始予提供，該
    等專有物品如落入不明人士手中，而未加以闡明正常用途，
    極易被利用為與財產有關之犯罪工具，此為吾人依一般生活
    認知所易於體察之常識，而對於非有正當理由，竟徵求他人
    提供帳戶者，客觀上可預見其目的，係供為某筆資金存入後
    ，再行領出之用意，一般人本於一般認知能力均易於瞭解，
    被告就郵局存款帳戶之申請使用細節，不可能諉為不知，其
    仍將其郵局之帳戶存摺、提款卡、提款卡密碼、身分證影本
    及印章等物交付他人使用，顯有預見縱有人利用被告前揭郵
    局帳戶實施詐欺取財犯罪，以領取犯罪所得財物，避免遭查
    獲等情，亦不違背被告之本意至明，被告所辯顯係事後卸責
    之詞，不足採信。次按刑法關於正犯、從犯之區別，本院所
    採見解，係以其主觀之犯意及客觀之犯行為標準，凡以自己
    犯罪之意思而參與犯罪，無論其所參與者是否犯罪構成要件
    之行為，皆為正犯，其以幫助他人犯罪之意思而參與犯罪，
    其所參與者，苟係犯罪構成要件之行為，亦為正犯，必以幫
    助他人犯罪之意思而參與犯罪，其所參與者又為犯罪構成要
    件以外之行為，始為從犯（最高法院二十五年上字第二二五
    三號判例要旨參照）。是如未參與實施犯罪構成要件之行為
    ，且係出於幫助之意思提供助力，即屬幫助犯，而非共同正
    犯，本案被告係基於幫助他人詐欺取財之犯意，提供上開帳
    戶存摺、金融卡、金融卡密碼、語音服務密碼與他人，意圖
    為自己不法之所有，詐欺被害人匯款至被告所提供之上揭帳
    戶，是被告顯係以幫助他人為詐欺取財犯罪之意思，其所參
    與者僅係提供前開存摺、金融卡、金融卡密碼、語音服務密
    碼等資料，亦即參與犯罪構成要件以外之行為，依前開說明
    ，核係犯刑法第三十條第一項、第三百三十九條第一項幫助
    詐欺取財罪。此外並經證人即被害人甲○○於警詢中證述明
    確，復有被害人甲○○之郵政國內匯款執據影本二份、溪湖
    郵局之客戶開戶基本資料及客戶交易明細暨照片一份在卷可
    佐，是以本件被告幫助詐欺取財犯行事證已臻明確，其犯行
    自堪認定。
四、原審認被告幫助詐欺取財犯行事證明確，據以論罪科刑，判
    處被告有期徒刑五月，並依刑法第四十一條第一項前段之規
    定諭知易科罰金之折算標準，核無不當，本件上訴人指摘原
    判決不當，請求撤銷原判決，為無理由，應駁回其上訴。
據上論斷，應依刑事訴訟法第四百五十五條之一第一項、第三項
、第三百七十三條、第三百六十八條，判決如主文。
本件經檢察官吳芙如到庭執行職務。
中　　華　　民　　國　　96　　年　　7 　　月　　13　　日
                        臺灣彰化地方法院刑事第二庭
                            審判長法官    石馨文
                            法      官    黃齡玉
                            法      官    尚安雅
以上正本證明與原本無異。
本件不得上訴。
中　　華　　民　　國　　96　　年　　7 　　月　　17　　日
                            書  記  官    洪年慶
